【裁判字號】    95,勞簡上,1
【裁判日期】    950517
【裁判案由】    侵權行為損害賠償
【裁判全文】
臺灣臺北地方法院民事判決             95年度勞簡上字第1號
上  訴  人  丙○○
被上訴人    元大京華證券股份有限公司
法定代理人  甲○○
訴訟代理人  乙○○
上列當事人間請求侵權行為損害賠償事件，上訴人對於中華民國
94年10月31日本院94年度北勞簡字第122號判決提起上訴，經本
院於民國95年4月26日言詞辯論終結，判決如下：
    主     文
上訴駁回。
第二審訴訟費用由上訴人負擔。
    事實及理由
一、本件上訴人起訴主張：其自民國83年起受僱訴外人亞洲證券
    股份有限公司（下稱亞洲證券公司），嗣亞洲證券公司與被
    上訴人公司合併，並以被上訴人公司為存續公司。被上訴人
    竟將上訴人解僱，其自應依勞動基準法（下稱勞基法）第17
    條規定給付上訴人資遣費計新台幣（下同）120,000元（原
    判決誤載為200,000元）。又依兩造間訂定之勞動契約，被
    上訴人應給付上訴人久任獎金60,000元。再被上訴人任意解
    僱上訴人，致上訴人心力交瘁，被上訴人應依民法第184 條
    及第195條規定，給付上訴人精神上損害賠償計24,000元。
    合計被上訴人應給付上訴人204,000元（資遣費120,000+久
    任獎金60,000+精神上損害賠償24,000= 204,000）等情，爰
    求為命被上訴人給付上訴人204,000元。
    原審為上訴人敗訴判決，上訴人提起本件上訴，求為判命原
    判決廢棄；被上訴人應給付上訴人204,000元。
二、被上訴人則以：亞洲證券公司雖與被上訴人經主管機關核准
    合併，並由被上訴人承受該公司所有之權利義務。但上訴人
    前係任職亞洲證券大樓管理委員會擔任大樓管理員乙職，並
    非任職亞洲證券公司，且被上訴人與亞洲證券大樓管理委員
    會間無任何關係，上訴人請求被上訴人給付上開資遣費及久
    任獎金，暨應賠償上開損害，顯然有誤等語，資為抗辯。並
    於本院聲明求為駁回上訴。
三、查被上訴人公司於93年10月間與亞洲證券公司合併，並以被
    上訴人公司為存續公司之事實，為兩造所不爭，並有被上訴
    人公司變更登記表乙份附卷可查（見原審卷第24頁至第33頁
    ）。至上訴人主張其前受僱亞洲證券公司，嗣被上訴人將上
    訴人解僱乙節，則為被上訴人所否認，並以上開情詞置辯。
    經查：
（一）按雇主依勞基法第16條規定終止勞動契約者，應依該勞工
      在同一雇主之事業單位繼續工作，每滿一年發給相當一個
      月平均工資之資遣費，勞基法第17條第1款定有明文。所
      謂雇主，係指僱用勞工之事業主、事業經營之負責人或代
      表事業主處理有關勞工事務之人（勞基法第2條第2款規定
      參照）。故勞基法第17條規定之雇主，包括依勞動契約享
      受權利負擔義務之企業主，及對該企業經營握有一般性、
      整體性之權限、責任者，暨代表該事業主處理有關勞工事
      務之人。
（二）查上訴人離職時係由亞洲證券大樓管理委員會於93年11月
      15日出具服務證明書，有離職證明書乙份附卷可查（見原
      審卷第11頁），上訴人任職期間係由亞洲證券大樓管理委
      員會給付薪資與上訴人，有薪資轉帳明細表在卷可查（見
      原審卷第36頁至第49頁及本院卷第52 頁至第53頁）。而
      亞洲證券大樓管理委員會於79年11月1日即已設立，嗣更
      名為元大證券大樓管理委員會，有扣繳單位設立（變更）
      登記申請書（統一編號編配通知書）及台南市政府94年1
      月24日南市工使字第09400046430號函附卷可參（見本院
      卷第49頁至第50頁），故亞洲證券大樓管理委員會係屬一
      獨立團體。上訴人並自陳：其係受僱亞洲證券大樓管理委
      員會（見本院卷第16頁）等語，足認上訴人係受僱亞洲證
      券大樓管理委員會，並非受僱亞洲證券公司。上訴人復不
      能證明被上訴人有何依勞動契約享受權利負擔義務之行為
      ，或有其他行使雇主職權之行為，自與勞基法第17條所規
      定之雇主要件不符。被上訴人既非上訴人勞基法第17條規
      定之雇主，上訴人主張被上訴人應依勞基法第17條規定給
      付資遣費，即屬無據。上訴人雖主張亞洲證券公司與被上
      訴人合併後，亞洲證券大樓之所有權即歸被上訴人所有，
      可見上訴人係屬被上訴人之受僱人云云。然查，縱如上訴
      人所述亞洲證券大樓之所有權於被上訴人合併亞洲證券公
      司之後即歸被上訴人公司所有云云，但以此僅能認定被上
      訴人於法令限制之範圍內，得自由、使用、收益、處分亞
      洲證券大樓（民法第765條規定參照）。而上訴人受僱之
      亞洲證券大樓管理委員會，則是由亞洲證券大樓全體區分
      所有權人會議所成立之管理組織，該組織所僱用之人員，
      並不當然即與各該區分所有權人間亦成立僱傭契約關係，
      各該區分所有權人並不當然得行使僱用人職權指揮監督各
      該受僱管理組織之人員執行業務，自不能以被上訴人為亞
      洲證券大樓之所有權人，即認定上訴人亦受僱被上訴人。
      上訴人復云其於93 年9月23日提出予亞洲證券大樓管理委
      員會之陳情書及93 年10月7日呈訴外人林秀玉襄理之第一
      銀行貸款資料便簽，均因被上訴人之主導及指示均未予回
      覆，可見被上訴人確為上訴人之雇主。惟上訴人就其主張
      上開93年9月23日陳情書及93年10月7日貸款資料便簽未予
      回覆，係因被上訴人指示乙節，為被上訴人所否認，上訴
      人就此不能舉證證明。上訴人此部分主張，仍無可取。
（三）再按因故意或過失，不法侵害他人之權利者，負損害賠償
      責任。故意以背於善良風俗之方法加損害於他人者，亦同
      。違反保護他人之法律，致生損害之他人者，負損害賠償
      責任。但能證明其行為無過失者，不在此限。不法侵害他
      人之身體、健康、名譽、自由、信用、隱私、貞操或不法
      侵害他人人格法益而情節重大者，被害人雖非財產上之損
      害，亦得請求賠償相當之金額。其名譽被侵害者，並得請
      求回復名譽之適當處分，民法第184條及第195條第1項分
      別定有明文。故上訴人主張被上訴人應負侵權行為損害賠
      償責任，自應以被上訴人有故意或過失行為侵害他人之權
      利為成立要件（最高法院58年台上字第1421號判例參照）
      。上訴人主張被上訴人將其解僱致其心力交瘁乙節，為被
      上訴人雖否認，查上訴人並未受僱被上訴人，已如前述，
      則被上訴人實不可能向上訴人為終止兩造間勞動契約意思
      表示之解僱行為，上訴人就此部分復不能提出其他證據證
      明之，其此部分主張，自無可取。
（四）上訴人又主張被上訴人應依兩造間勞動契約給付久任獎金
      云云，惟查兩造間並無勞動契約存在，已如前述，上訴人
      此部分主張，仍無可取。
四、綜上所述，上訴人依勞基法第17條、兩造間勞動契約關係及
    民法第184條、第195條規定，請求被上訴人給付資遣費、久
    任獎金及損害賠償合計204,000元，洵屬無據，應予駁回。
    從而，原審所為上訴人敗訴之判決，並無不合。上訴論旨指
    摘原判決不當，求予廢棄改判，為無理由。
五、兩造其餘之攻擊或防禦方法，及未經援用之證據，經本院斟
    酌後，認為均不足以影響本判決之結果，自無一一詳予論駁
    之必要，併此敘明。
六、據上論結，本件上訴為無理由，依民事訴訟法第436條之1第
    3項、第449條第1項、第78條，判決如主文。
中    華    民    國    95    年     5    月    17    日
                  臺灣臺北地方法院勞工法庭
                      審判長  法  官  黃莉雲
                              法  官  林振芳
                              法  官  黃書苑
以上正本係照原本作成。
本判決不得上訴。
中    華    民    國    95    年     5    月    17    日
                              書記官  趙郁涵


司法院資訊處製作；財團法人民間司法改革基金會備份。
